臺灣臺北地方法院交通事件裁定　　　 100年度交聲字第2023號
原處分機關　　臺北市交通事件裁決所
異　議　人
即受處分人　　林鼎超
上列異議人即受處分人因違反道路交通管理處罰條例案件，對於
臺北市交通事件裁決所民國100 年8 月8 日所為之處分（原處分
案號：北市裁罰字第裁22-AEZ091579號），聲明異議，本院裁定
如下：
    主  文
異議駁回。
    理  由
一、按汽車駕駛人，駕駛汽車經測試檢定有酒精濃度超過規定標
    準等情形者，處新臺幣（下同）1萬5千元以上6 萬元以下罰
    鍰，並當場移置保管該汽車及吊扣其駕駛執照1 年；汽車駕
    駛人拒絕接受第1項測試之檢定者，處6萬元罰鍰，並當場移
    置保管該汽車及吊銷其駕駛執照，道路交通管理處罰條例第
    35條第1項第1款、第4 項定有明文；次按汽車駕駛人，曾依
    第35條第4項前段規定吊銷駕駛執照者，3年內不得考領駕駛
    執照，同條例第67條第2 項亦有明文。上開規定之立法目的
    在於不使拒絕酒精濃測試檢定之駕駛人反而獲得寬典，否則
    無異鼓勵駕駛人拒絕接受測試。又汽車駕駛人有無「拒絕接
    受酒精濃度測試檢定」，應以其實質作為判斷，是汽車駕駛
    人雖未明示拒絕接受測試檢定，但竟刻意消極推諉拖延接受
    酒精濃度測試檢定之時間，期使體內酒精濃度得因時間經過
    而代謝降低，藉以規避酒精濃度超過規定標準駕車之處罰者
    ，或雖有配合實施測試，但卻以消極、虛應、不配合（例如
    ：口說身不動）態度以對，致前開測試無法正常實施者，均
    應屬之，以免影響公權力行使及執法公平性。是以，交通部
    民國90年8 月14日（90）交路字第048748號函、內政部警政
    署90年8 月23日（90）警署交字第175739號函均明示於酒精
    濃度測試時，以警方告知駕駛人酒精濃度測試標準及流程後
    ，駕駛人如積極或消極拒絕測試，即可判定其拒絕接受酒精
    濃度測試（見本院卷第50至51頁）。從而，只要汽車駕駛人
    有「拒絕接受酒精濃度測試檢定」之實質作為，無論係積極
    明示拒絕接受測試檢定，或消極推諉、拒不配合測試檢定之
    相關步驟，均有道路交通管理處罰條例第35條第4 項規定之
    適用。
二、原處分意旨略以：本件異議人即受處分人（以下稱受處分人
    ）林鼎超駕駛車牌號碼9989-EG號自用小客車，於100年8月7
    日凌晨5時8分許，行經臺北市○○路2號時，經警攔停，並
    依規定對其實施酒精濃度測試，受處分人經員警告知酒測程
    序、方法，以及拒絕接受酒測之法律效果後，4次酒測均消
    極不予配合，有「拒絕接受酒精濃度測試之檢定」之違規，
    為臺北市政府警察局信義分局三張犁派出所員警黃議輝當場
    製單舉發。嗣因受處分人不服而向原處分機關提出申訴，原
    處分機關函請舉發單位調查結果，仍認受處分人有前開違規
    行為，爰依道路交通管理處罰條例第35條第4項、第67條第2
    項，違反道路交通管理事件統一裁罰基準及處理細則第41條
    、第43條、第44條及第67條規定，裁罰受處分人罰鍰6萬元
    ，並吊銷駕駛執照，3年內不得考領駕駛執照。
三、本件聲明異議意旨略以：伊於凌晨時分突遭員警攔停檢測，
    下車後皆主動配合，並無故意以口舌牙齒堵住吹氣之行為，
    測試結果無法判讀出測量數據，可能係因黃姓員警在伊吹氣
    後數秒即將機器自伊口中移開，導致吹氣未完成而機器判讀
    失敗，此係因員警操作機器不當所致，亦可能係因機器故障
    而導致測試失敗，皆不可歸責於伊，況在3 次檢測皆未能判
    讀出測量數據後，伊亦表示願意接受抽血或其他檢體之採樣
    與測試，然員警並未接受，逕自認定伊消極拒絕酒測而進行
    裁罰，對伊甚為不公，伊不服爰依法聲明異議等語。
四、經查：
  (一)本件受處分人於上揭時、地，駕駛車牌號碼9989-EG 號自用
    小客車，行經臺北市○○路2 號時，因酒後駕車，為警攔停
    稽查，並施以酒精濃度測試檢定之事實，為受處分人所承認
    （見本院卷第38頁），復有臺北市政府警察局北市警交大字
    第AEZ091579號舉發違反道路交通管理事件通知單影本1紙、
    案號23至27號酒測單5 張、該呼氣式酒精測試器經經濟部標
    準檢驗局檢定合格證書影本1紙附卷可參（見本院卷第6頁、
    第47至49頁），足證本件員警於100年8月7 日持以對受處分
    人實施酒測之上開酒測器，係由經濟部標準檢驗局檢驗合格
    並在檢定有效期限內、使用次數未達1000次，且由測試少年
    隊於同日示範者，則有完整的酒測值（案號27），是客觀上
    應排除酒測器故障之可能性，其所測得之酒測值結果，自均
    屬正確無疑，並無受處分人質疑之機器故障之情事。是本件
    受處分人4 次酒測結果，均無法由機器判讀一事，堪以認定
    。
  (二)又本件受處分人「消極拒絕接受酒精濃度測試之檢定」之違
    規事實，業據證人即本件舉發員警黃議輝於本院100 年9月7
    日調查時，到庭具結證稱：伊擔任員警到現在約有4 年多，
    執行酒測的經驗蠻多的，比一般員警多很多，因為受處分人
    當日行進路線與一般人的行進路線不太一樣，所以就將其攔
    停，並聞到其身上有酒味，後即告知要對其進行酒測，酒測
    時總共做了4 次，4 次都是測試失敗的結果，每次酒測之前
    ，都有告知受處分人應該進行的程序，並告知其如未依照伊
    的指示吹氣的話，也等同消極拒測及所應受處罰為何，且伊
    有當場示範吹氣的方法，但是受處分人一直用牙齒去抵住吹
    管，導致氣吹不出來，致使酒測器數值一直無法測試等語（
    見本院卷第18頁背面至19頁）。衡以證人黃議輝身為執法人
    員，與受處分人既素不相識，且無任何素怨仇隙，衡情證人
    應無在執行交通勤務中，刻意舉發素不相識、毫無冤仇之受
    處分人，且甘冒偽證之罪責，於本院調查中到庭具結為虛偽
    之陳述，以羅織誣陷受處分人之可能或必要，堪認證人上開
    之證詞為可採。且本院亦於100 年9 月7 日調查時當庭勘驗
    本件酒測過程之錄影光碟，勘驗結果如下：在進行第一次酒
    測前，警員示範吹氣的方法，並且說：「我教你，你看著我
    做。你只有含住，牙齒不要抵住」。結果酒測值並未測出。
    警員說：「我已經給你一次機會，你要把握，等一下牙齒不
    要抵住」。第二次酒測後，受處分人吹氣後，酒測值無法測
    出。警員說：「我這邊是出氣孔，你不要碰酒測機器，來、
    深呼吸、再深呼吸，你只是表情很用力，但是沒有吹。這是
    最後一次機會了，我再示範一次吹氣的方法」。警員示範吹
    氣的方法，並說：「牙齒不要抵住，用力吹」，並且再次告
    知拒絕酒測的法律效果。進行第三次酒測，酒測值仍未測出
    。警員說：「你都沒有照我的指示做，嘴巴要含住吸管，牙
    齒不要抵住」。警員再次示範吹氣的方法，且說明：「如果
    再次失敗就要開單」。進行第四次的酒測，結果仍未測出（
    見本院卷第19頁背面至20頁）。由上揭酒測之過程可知，員
    警已將酒測方式及拒測酒測之法律效果詳盡告知受處分人，
    足認受處分人當時確已明確知悉吹氣之方式及消極拒絕酒測
    之法律效果，故受處分人於進行酒精濃度測試過程中，未依
    員警之指示，以含住酒測器後持續吹氣之方式進行酒測，經
    員警明確指導、糾正後，仍不配合測試模式，顯係以悖於正
    常測試之方式佯以配合員警酒測勤務，自難謂非出於消極不
    配合之意而拒絕酒測。從而，受處分人上開所辯，顯係事後
    卸責之詞，不足採信。是本件受處分人之違規行為，堪以認
    定。
五、綜上所述，受處分人確有於前揭時、地，拒絕接受酒精濃度
    測試之檢定之違規行為，從而，原處分機關依道路交通管理
    處罰條例第35條第4項、第67條第2項之規定，裁處異議人罰
    鍰6萬元，吊銷駕駛執照，且3年內不得考領駕駛執照，核無
    違誤，本件受處分人之異議為無理由，應予以駁回。
六、據上論斷，應依道路交通事件處理辦法第18條，裁定如主文
    。
中    華    民    國   100    年    11    月    9     日
                 交通法庭     法  官  陳雯珊
以上正本證明與原本無異
如不服本裁定應於送達後5日內向本院提出抗告狀
                              書記官  馬正道
中    華    民    國   100    年    11    月    14    日